臺灣臺中地方法院民事判決             100年度訴字第2747號
原      告  廖學輝
訴訟代理人  林萬生律師
複 代理 人  賴俐君
被      告  許合勝
上列當事人間債務人異議之訴事件，本院於民國100 年12月19日
言詞辯論終結，判決如下：
    主      文
本院100年度司執字第91259號給付票款強制執行事件，對原告所
為強制執行程序，應予撤銷。
訴訟費用由被告負擔。
    事實及理由
壹、陳述及答辯要旨：
一、原告方面：
  (一)原告起訴主張：
    1.本件被告對原告聲請強制執行，現由本院100 年度司執字
      第91259 號案件受理強制中。而被告據以聲請強制執行之
      執行名義，係雲林地方法院86年度票字第1097號本票裁定
      及確定證明書。惟系爭本票2 紙，均係民國86年3月8日簽
      發，到期日分別為86年6月30日、86年7月30日，有上開裁
      定附表為憑。依票據法第22條第1項前段規定，該2紙本票
      執票人對發票人之票據權利，其時效分別於89年6月30 日
      、89年7月30日即已罹於時效。
    2.按經確定判決或其他與確定判決有同一效力之執行名義所
      確定之請求權，其原有消滅時效期間不滿5 年者，因中斷
      而重行起算之時效期間為5 年，為民法第137條第3向所明
      文。惟此係僅指確定判決或其他與確定判決有同一效力之
      執行名義而言，本件被告所持執行名義係依非訟事件法所
      為之本票債權准予強制執行之裁定，並無實質確定力，無
      與確定判決同一之效力，故不適用該條款得延為5 年時效
      規定。況被告自該裁定86年8月26日確定後，亦已逾5年未
      行使其票據權利，故其時效縱依5年計，亦已罹於時效。
    3.被告之票款請求權既因時效而消滅，原告得主張時效抗辯
      拒絕履行，自屬有妨礙債權人請求之事由。原告爰依強制
      執行法第14條第1 項規定，提起本件異議之訴。並聲明：
      (1)本院100年司執字第91259號所為強制執行程序應予撤銷
      ；(2)訴訟費用由被告負擔。
  (二)對被告抗辯之陳述：系爭本票請求權時效已消滅，原告當初
    是替他人擔保，且無經濟能力，無法和解。
二、被告則以：自86年迄今，被告找不到原告，對原告財產只有
    提本次強制執行案件，最近兩三個月才發現原告有一棟房子
    ，原告若願與被告和解，被告願意拿回系爭本票上載之金額
    即可。並聲明：原告之訴駁回。訴訟費用由原告負擔。
貳、法院之判斷：
一、按執行名義成立後，如有消滅或妨礙債權人請求之事由發生
    ，債務人得於強制執行程序終結前，向執行法院對於債權人
    提起異議之訴；如以裁判為執行名義時，其為異議原因之事
    實發生在前訴訟言詞辯論終結後者，亦得主張之，強制執行
    法第14條第1 項定有明文。而按所謂消滅債權人請求之事由
    ，係指足以使執行名義之請求權及執行力消滅之原因事實，
    例如清償、提存、抵銷、免除、混同、更改、解除條件成就
    、契約解除或行使撤銷權、債權讓與、債務承擔、和解契約
    之成立或類此之情形，始足當之；至所謂妨礙債權人請求之
    事由，則係指足以使執行名義所示之給付，罹於不能行使之
    障礙而言，例如同意延期清償、債務人行使同時履行抗辯權
    、消滅時效完成等事由。查被告持臺灣雲林地方法院86年度
    票字第1097號本票裁定為執行名義聲請本院對原告之財產為
    強制執行，由本院民事執行處於100年9月22日以100 年度司
    執字第91259 號給付票款強制執行事件受理，迄未終結等情
    ，業經本院調取本院100年度司執字第91259號給付票款強制
    執行卷宗核閱無誤，是系爭強制執行程序尚未終結，原告若
    有消滅或妨礙債權人即本件被告請求之事由，自得提起債務
    人異議之訴。
二、按票據上之權利，對本票發票人，自到期日起算，3 年間不
    行使，因時效而消滅；時效因開始執行行為而中斷；時效中
    斷者，自中斷之事由終止時，重行起算；經確定判決或其他
    與確定判決有同一效力之執行名義所確定之請求權，其原有
    消滅時效期間不滿5年者，因中斷而重行起算之時效期間為5
    年，票據法第22條第1 項、民法第129條第1項、第2項第5款
    、第137條第1項、第3 項分別定有明文。惟按所謂「與確定
    判決有同一效力之執行名義」係指實體上爭執業已確定者而
    言（最高法院83年度台上字第2675號裁判參照）；而本票執
    票人依票據法第123 條規定，聲請法院裁定許可對發票人強
    制執行，係屬非訟事件，此項裁定並無確定實體上法律關係
    存否之實質確定力（最高法院57年台抗字第76號判例參照）
    ，自非與確定判決有同一效力之執行名義。本票執票人之請
    求權消滅時效期間，並不能因取得法院許可強制執行之裁定
    而延長為5 年。再按時效完成後，債務人得拒絕給付，民法
    第144條第1項另有明定。消滅時效完成後，如債權人依原執
    行名義或債權憑證聲請法院再行強制執行時，亦不生中斷時
    效或中斷事由終止重行起算時效之問題，債務人自非不得對
    之提起債務人異議之訴，以排除該執行名義之執行。
三、本件系爭2張本票之發票日為86年3月8日，到期日各為86年6
    月30日、86年7 月30日，此有上開本票裁定之附表可憑，則
    被告就系爭2 張本票票據上之權利，對本票發票人之原告，
    自到期日起算，3 年間不行使而消滅。被告雖於86年間持系
    爭2 張本票向臺灣雲林地方法院聲請准予本票強制執行，經
    該院於86年8月4日以86年度票字第1097號裁定准許，並於86
    年8 月26日確定，此有該本票裁定之確定證明書影本在卷可
    參，惟該本票裁定並無確定實體上法律關係存否之實質確定
    力，故非與確定判決有同一效力之執行名義，則時效仍為3
    年，是以系爭2紙本票債權至遲應已於89年8月26日因時效完
    成而消滅，洵堪認定。惟被告於該裁定確定後，遲至100年9
    月22日始持上開民事裁定為執行名義向本院聲請對原告為強
    制執行，顯已逾上述3 年之時效期間，被告復未能舉證證明
    其間有何其他時效中斷之事由，則原告主張系爭本票之票據
    權利已因時效完成而消滅，有消滅債權人請求之事由，提起
    本件債務人異議之訴，請求判決如主文第1 項所示，為有理
    由，應予准許。
四、本件判決之基礎已臻明確，兩造其餘之攻擊防禦方法及舉證
    ，核與判決結果不生影響，毋庸一一論列，併此敘明。
五、據上論結，本件原告之訴為有理由，依民事訴訟法第78條，
    判決如主文。
中    華    民    國   100    年    12    月    30    日
                  民事第二庭  法  官  黃裕仁
正本係照原本作成。
如對本判決上訴，須於判決送達後20日內向本院提出上訴狀。如
委任律師提起上訴者，應一併繳納上訴審裁判費。
中    華    民    國   100    年    12    月    30    日
                              書記官  司立文